---
title: "Оценка прогнозов притока воды в озеро Байкал"
author: "Всеволод Морейдо"
date: "18 октября 2024 года"
output: html_document
  # pdf_document:
    # latex_engine: lualatex
# mainfont: Times
---

**Байкал** _(бур. Байгал далай)_ — [озеро](https://ru.wikipedia.org/wiki/%D0%91%D0%B0%D0%B9%D0%BA%D0%B0%D0%BB) тектонического происхождения в южной части Восточной Сибири, самое глубокое озеро на планете, крупнейший природный резервуар пресной воды и самое большое по площади пресноводное озеро на континенте.

Озеро и прибрежные территории отличаются уникальным разнообразием флоры и фауны, бо́льшая часть видов животных эндемична.

# Прогнозы притока

* прогнозы месячного разрешения
* прогнозы весеннего половодья
* прогнозы летне-осенних паводков
  + и максимальных уровней воды
  
```{r}
load(file = '../data/baikal/prog_df.RData')
knitr::kable(summary(prog_df))
```
# Результаты {.tabset}
## ME
text `r mean(prog_df$obs - prog_df$pred, na.rm = T)`
## MAE
text `r mean(abs(prog_df$obs - prog_df$pred), na.rm = T)`




Приток к Байкалу выглядит так:

```{r, fig.width=10, fig.width=10}
library(ggplot2)
ggplot(prog_df, aes(x=year, y=obs, col=factor(month))) + geom_line() + geom_point() + facet_wrap(month~., scales = 'free_y') + 
  theme_light(base_size = 15)
```

# Оценка ошибок прогноза

Расчет систематической ошибки прогноза производится по формуле

$ME = \frac 1n ( \sum q_{forecast} - q_{observed})$, 

где $q_{forecast}$ - прогнозный расход воды. 

`r unique(prog_df$year)`

Среднее значение притока воды в озеро Байкал составляет `r round(mean(prog_df$obs, na.rm=T), 2)` м^3^/c.
